【裁判字號】    97,消債更,561
【裁判日期】    971117
【裁判案由】    更生事件
【裁判全文】
臺灣臺南地方法院民事裁定           97年度消債更字第561號
債  務  人  甲○○○○○○
                        之10.
上列當事人因消費者債務清理事件聲請更生，本院裁定如下：
    主    文
債務人甲○○○○○○自中華民國97年11月17日下午4時起開始
更生程序。
    理    由
一、本件聲請意旨略以：債務人朱麗勳有不能清償債務之情事，
    且其無擔保或無優先權之債務總額未逾新臺幣（下同）1,20
    0萬元，復未經法院裁定開始清算程序或宣告破產，前雖與
    債權金融機構成立債務協商，然因大環境不佳，債務人所從
    事之保險業務招攬不易，且債務人為他人做保，現已遭扣薪
    ，另房貸每月須支付之金額增加，故無法依協商條件清償協
    商額，債務人因不可歸責於己之事由，致履行顯有重大困難
    ，為此，依消費者債務清理條例提出本件更生之聲請等語。
二、按本條例所稱消費者，指五年內未從事營業活動或從事小規
    模營業活動之自然人。前項小規模營業指營業額平均每月新
    臺幣二十萬元以下者。債務人不能清償債務或有不能清償之
    虞者，得依本條例所定更生或清算程序，清理其債務。債務
    人無擔保或無優先權之債務總額未逾新臺幣一千二百萬元者
    ，於法院裁定開始清算程序或宣告破產前，得向法院聲請更
    生。債務人與金融機構協商成立者，不得聲請更生或清算，
    但因不可歸責於己之事由，致履行顯有重大困難者，不在此
    限。本條例施行前，債務人依金融主管機關協調成立之中華
    民國銀行公會會員辦理消費金融案件無擔保債務協商機制與
    金融機構成立之協商，準用前項之規定。消費者債務清理條
    例第2條第1項、第2項、第3條、第42條第1項及第151條第5
    項、第6項分別定有明文。次按法院開始更生程序之裁定，
    應載明其年、月、日、時，並即時發生效力，同條例第45條
    第1項亦有明文規定。
三、經查：
(一)、債務人朱麗勳前於消費者債務清理條例施行前，依金融主管
    機關協調成立之中華民國銀行公會會員辦理消費金融案件無
    擔保債務協商機制與金融機構於民國95年3月27日成立協商
    ，當時債務人之無擔保債務總額為2,637,415元，雙方約定
    債務人每月應償還款項合計為21,978元，債務人自95年4月
    10日起開始依約繳款，繳款22期至25期不等，於97年5月8日
    之後即未再履行。債務人迄今尚欠如附表所示債權人如附表
    所示之債權金額等情，已據債務人提出協議書及無擔保債務
    還款計劃為證，且有各該債權銀行民事陳報狀及南山人壽保
    險股份有限公司97年7月22日函附卷可稽，堪信為真實。
(二)、債務人96年度營利、利息及薪資等所得為647,867元，名下
    有坐落臺南縣永康市○○段779地號、780地號土地兩筆及其
    上臺南縣永康市○○路112巷102號6樓之1房屋1棟（財產總
    額為591,705元）；又其現任職於第三人南山人壽保險股份
    有限公司台南分公司，97年平均月薪資為12,408元（97年1
    月薪資33,017元、97年2月薪資12,103元、97年3月薪資11,9
    83元、97年4月薪資7,093元、97年5月薪資7,516元、97年6
    月薪資10,762元、97年7月薪資7,660元、97年8月薪資4,324
    元、97年9月薪資17,217元），此有勞保局電子閘門查詢作
    業被保險人投保資料查詢、稅務電子閘門財產所得調件明細
    表及南山人壽保險股份有限公司97年10月23日函附債務人業
    務津貼表在卷足憑。本院審酌我國97年度最低生活費標準為
    每人9,829元，有歷年最低生活費一覽表在卷足佐，是依此
    計算，則債務人每月薪資所得扣除每月基本生活費用後之餘
    額，已不能履行債務人依債務協商約定每月應償還之款項21
    ,978元，則債務人有不能清償債務之情形，應堪認定。而債
    務人之工作收入無法同時履行債務協商條件及滿足每月最低
    基本生活需求之客觀經濟狀況，應屬因不可歸責於債務人自
    己致其履行顯有重大困難之事由。此外，本件又查無債務人
    有消費者債務清理條例第6條第3項、第8條或第46條各款所
    定駁回更生聲請之事由存在，則債務人聲請更生，應屬有據
    ，爰裁定如主文。
中    華    民    國    97    年    11    月    17    日
              民事第三庭    法      官  張季芬
上為正本係照原本作成。
本件不得抗告。
本裁定已於97年11月17日下午4時公告。
中    華    民    國    97    年    11    月    17    日
                            書  記  官  顏惠華
 附表：債務人之債權人名稱、債權金額
┌───┬────────┬─────────────┐
│編號  │債權人名稱      │現存實際債權金額（新台幣）│
├───┼────────┼─────────────┤
│1     │中國信託商業銀行│現金卡計至97年10月13日：  │
│      │股份有限公司    │119,321元。               │
├───┼────────┼─────────────┤
│2     │香港商香港上海匯│債務人尚積欠254,064元（含 │
│      │豐銀行股份有限公│本金175,369元加計自協議日 │
│      │司（原中華銀行）│為起息日之利息78,695元）。│
├───┼────────┼─────────────┤
│3     │台新國際商業銀行│債務人尚積欠486,564元：   │
│      │股份有限公司    │1.現金卡：                │
│      │                │  (1)本金387,382元         │
│      │                │  (2)利息23,561元          │
│      │                │2.信用卡：                │
│      │                │  (1)本金：73,968元        │
│      │                │  (2)利息：1,653元         │
├───┼────────┼─────────────┤
│4     │國泰世華商業銀行│債務人尚積欠92,048元（含本│
│      │股份有限公司    │金91,016元及利息1,032元） │
│      │                │。                        │
├───┼────────┼─────────────┤
│5     │萬泰商業銀行股份│債務人尚積欠493,759元，且 │
│      │有限公司        │以此本金金額，自97年4月21 │
│      │                │日起至清償日止，按年利率  │
│      │                │20%計算之利息。           │
├───┼────────┼─────────────┤
│6     │美商花旗銀行    │債務人目前尚積欠155,923元 │
│      │股份有限公司    │。                        │
├───┼────────┼─────────────┤
│7     │遠東國際商業銀行│債務人尚積欠：            │
│      │股份有限公司    │1.本金85,439元            │
│      │                │2.自97年3月10日起至97年7月│
│      │                │  2日止，以本金金額按19.71│
│      │                │  %計算之利息5,260元      │
│      │                │3.自97年3月10日起至97年7月│
│      │                │  2日止，以每月600元計算之│
│      │                │  違約金                  │
├───┼────────┼─────────────┤
│8     │荷商荷蘭銀行    │債務人截至97年7月4日止，尚│
│      │股份有限公司    │積欠信用卡款項71,328元。  │
│      │台北分公司      │                          │
├───┼────────┼─────────────┤
│9     │兆豐國際商業銀行│債務人尚積欠97,275元（含本│
│      │股份有限公司    │金92,625元、利息3,450元及 │
│      │                │違約金1,200元）。         │
├───┼────────┼─────────────┤
│10    │臺灣新光商業銀行│債務人尚積欠16,467元，及就│
│      │股份有限公司    │其中15,173元，自97年6月23 │
│      │                │日起至清償日止，按年息19.7│
│      │                │1%計算之利息及按上開利息總│
│      │                │額10%計算之違約金。       │
├───┼────────┼─────────────┤
│11    │友邦國際信用卡  │債務人累計至97年6月23日止 │
│      │股份有限公司    │，共積欠128,115元（含本金 │
│      │                │117,060元、利息4,032元及違│
│      │                │約金7,023元）。           │
├───┼────────┼─────────────┤
│12    │永豐信用卡      │債務人計算至97年7月2日，尚│
│      │股份有限公司    │積欠80,115元。            │
├───┼────────┼─────────────┤
│13    │上海商業銀行    │78,980元（依債務人主張之債│
│      │股份有限公司    │權金額列計）。            │
├───┼────────┼─────────────┤
│14    │有限責任台南第三│債務人迄今積欠1,279,926元 │
│      │信用合作社      │，及自97年4月15日起至清償 │
│      │                │日止，按年息4.13%計算之利 │
│      │                │息，並自97年5月16日起至清 │
│      │                │償日止，其逾期在6個月以內 │
│      │                │者，按上開利率10%，逾期超 │
│      │                │過6個月以上部份，按上開利 │
│      │                │率20%計付之違約金，並連帶 │
│      │                │賠償程序費用149元（有擔保 │
│      │                │債權）。                  │
├───┼────────┼─────────────┤
│15    │南山人壽保險股份│保單借款本金：89,666元。  │
│      │有限公司        │                          │
└───┴────────┴─────────────┘


司法院資訊處製作；財團法人民間司法改革基金會備份。
